【裁判字號】    96,交聲,1530
【裁判日期】    970123
【裁判案由】    違反道路交通管理處罰條例聲明異議
【裁判全文】
臺灣士林地方法院交通事件裁定        97年度交聲字第1530號
原處分機關  臺北市交通事件裁決所
異  議  人
即受處分人  丙○○
上列受處分人因違反道路交通管理處罰條例案件，對於臺北市交
通事件裁決所96年11月14日所為之處分（原處分案號：北市裁二
自第裁22-Z00000000號），聲明異議，本院裁定如下：
   主  文
異議駁回。
   理  由
一、按汽車行駛高速公路，不得有在路肩上行駛之行為，高速公
    路及快速公路交通管制規則第9 條第1 項第2 款定有明文。
    次按汽車行駛於高速公路、快速公路或設站管制之道路，不
    遵使用限制、禁止、停車管制及管理事項之管制規則而有未
    依規定使用路肩者，處汽車駕駛人新臺幣（下同）3,000 元
    以上6,000 元以下罰鍰，並記違規點數1 點。又汽車駕駛人
    ，駕駛汽車有違反本條例之行為，經交通勤務警察或依法令
    執行交通稽查任務人員制止時，不聽制止或拒絕停車接受稽
    查而逃逸者，除按各該條規定處罰外，處3,000 元以上6,00
    0 元以下罰鍰，並記違規點數1 點，道路交通管理處罰條例
    第33條第1 項第9 款、第60條第1 項及第63條第1 項第1 款
    分別定有明文。
二、原處分意旨略以：異議人即受處分人丙○○所有車牌號碼YX
    -3462 號自小客車，於民國96年7 月23日下午3 時33分許，
    在國道一號公路南下15.8公里至16.1公里處，經內政部警政
    署國道公路警察局第一警察隊員警逕行舉發其「利用外側路
    肩連續超車行駛」、「經警方鳴笛及以指揮棒示停，拒絕停
    車加速逃逸」之違規，依道路交通管理處罰條例第33條第1
    項第9 款、第60條第1 項之規定，分別裁處異議人罰鍰4,00
    0 元、3,000 元，並各記違規點數1 點，共處罰鍰7,000 元
    整，及記違規點數2 點。
三、聲明異議意旨略以：當日該路段交通繁忙，如警察遇攔阻伊
    車，伊車豈有機會加速逃逸，且當時外線有1 台車輛被警察
    示意停車，異議人以為警察不是要攔檢伊車，那台車顏色和
    車款都與伊車不同，警察可能是看錯車。又倘若伊車確有違
    規之實，是否能請舉發單位提出確切證據云云。
四、經查：
    (一)異議人即受處分人丙○○所有上開車輛，於前揭時、地，
      因利用外側路肩連續超車行駛、經警方鳴笛及以指揮棒示
      停，拒絕停車加速逃逸之違規事實，業據證人即本件舉發
      員警甲○○於本院調查時到庭結證略以：伊當天係定點執
      行攔檢，當時伊是同時發現受處分人及其前方有1 台車違
      規行駛路肩，因為2 車有一段距離，且前車已經先停下，
      故伊對2 車之攔停動作是分開做的。伊鳴笛及以指揮棒示
      意受處分人停車，此時受處分人車輛已駛入出口車道，伊
      等走進車道，受處分人越過警車後，也有踩1 下煞車，之
      後就開走了，當時速度已減慢，所以可以看到車號，該車
      車種款式為雪鐵龍、綠色，後來伊有以無線電查詢車號與
      廠牌是否相符。行駛路肩與行駛路肩連續超車是同種行為
      ，就是行駛路肩等語明確（見本院96年12月24日訊問筆錄
      第2 頁至第3 頁）；另證人即同在舉發地點執行交通稽查
      勤務之員警乙○○亦到庭結證稱：當時伊開巡邏車在定點
      取締違規，伊和周警員有先攔1 部車，受處分人是在後面
      ，2 台車都是周警員拿指揮棒吹警笛去攔的，是先將第1
      台車攔下後才去攔第2 台車。周警員攔下第2 台車時，那
      台車由外線切到內線後往前走，伊確定有看到那台車有行
      駛路肩行為，那台車車型顏色伊很清楚，是綠色的雪鐵龍
      等語（見同前筆錄第4 頁至第5 頁）。經核證人甲○○、
      乙○○上開證述內容，就目擊本案違規事實及查獲經過敘
      述詳確，且互核大致相符。衡諸證人甲○○、乙○○均與
      異議人素不相識，並無怨隙，諒無甘冒偽證罪之重典，而
      設詞誣陷異議人之理，渠等上開證詞，自具有極高之憑信
      。況證人甲○○並在其拍攝之現場路況照片上標示其攔檢
      處後庭呈為據，觀其所站位置皆無遮蔽其視線之障礙物，
      應能清楚詳視異議人當時駕駛狀況，且以一般執勤員警之
      專業訓練而言，對於該等職務上事項之觀察程度自遠較一
      般人更為專注，其應無誤判之可能，佐以證人乙○○亦證
      述確實看見異議人車輛有行駛路肩行為，而其看到車輛違
      規時，會先看清楚車牌才注意車型顏色，比對正確之後才
      會舉發，更難認於本件舉發有誤認車號之情事，況異議人
      亦未就執勤員警之舉發有誤提出具體證據以供調查，其僅
      空言辯稱以為員警並非攔檢伊，員警可能看錯車云云，自
      不足採。
    (二)至於本件除證人甲○○、乙○○之證詞外，固無另以照相
      或錄影等方式所拍攝之車輛違規照片或錄影帶可資證明，
      惟一般員警執行交通勤務，依法並未要求就上開未依規定
      使用路肩及拒絕停車接受稽查而逃逸等違規事項，必須錄
      影或拍照存證，且因此等違規情事，多係突然發生，且瞬
      間即逝，除該路段設有固定式之照相、錄影設備可立即拍
      照存證，否則要求執勤員警或舉發機關緊急錄影或照相，
      並須以此為證，顯於執行勤務之實況甚有困難。職是，本
      院審酌本件違規情形既已經證人甲○○、乙○○於本院訊
      問時到庭證述明確，復具結以擔保其供述之真實性，且渠
      等所述內容，並無何矛盾或違背經驗法則之虞，自已足證
      明異議人所有上開車輛，於前述時、地，確有未依規定使
      用路肩及拒絕停車接受稽查而逃逸之違規情事，況且異議
      人亦無法舉出任何積極證據以證明證人甲○○、乙○○有
      任何誣陷或違法舉發之事實，自不能單以本件未拍照或錄
      影存證即否定異議人違規之事實，是異議人執此爭辯，並
      無足採。
五、綜上所述，異議人所有之上開自用小客車，確有在前揭時、
    地，行駛於高速公路未依規定使用路肩及違反道路交通管理
    處罰條例，經交通勤務警察制止時，拒絕停車接受稽查而逃
    逸之違規行為。從而，原處分機關依道路交通管理處罰條例
    第33條第1 項第9 款及第60條第1 項之規定，各裁處異議人
    罰鍰4,000 元、3,000 元，並依同條例第63條第1 項第1 款
    規定，各記違規點數1 點，共處罰鍰計7,000 元，記違規點
    數2 點，核無違誤，本件異議人之異議為無理由，應予駁回
    。
據上論斷，應依道路交通案件處理辦法第19條，裁定如主文。
中    華    民    國    97    年    1     月    23    日
                  交通法庭法  官    許碧惠
以上正本證明與原本無異。
如不服本裁定，應於裁定送達後5 日內，向本院提出抗告狀。
                          書記官    徐仁豐
中    華    民    國    97    年    1     月    23    日


司法院資訊處製作；財團法人民間司法改革基金會備份。
